臺灣臺南地方法院刑事判決　　　　　　　　　　　　　九十年度訴字第一四一號
　　公　訴　人　臺灣臺南地方法院檢察署檢察官
　　被　　　告　丙○○
　　指定辯護人　本院公設辯護人甲○○
右列被告因違反毒品危害管制條例案件，經檢察官提起公訴（九十年度偵字第一一六
七四號），本院判決如左：
    主  文
丙○○共同販賣第一級毒品未遂，處有期徒刑捌年。扣案海洛因壹包（驗餘淨重壹點
柒捌公克）沒收銷燬之，行動電話壹具沒收。
    事  實
一、丙○○曾於民國九十年二月間，因違反毒品危害防制條例案件，經臺灣高雄地方
    法院判處有期徒刑八月尚未執行，猶不知悔改，又與綽號「米粉」之姓名、年籍
    均不詳之成年女子共同基於犯意之聯絡，於九十年十月九日晚間七時二十分許，
    經「米粉」電話聯絡後，攜帶第一級毒品海洛因一包（驗餘淨重一．七八公克）
    ，前往臺南市○○路與北安路口，販賣予配合員警辦案、假意與「米粉」聯絡欲
    購買毒品之乙○○，惟未及交付即當場為警查獲，並扣得海洛因一包（驗餘淨重
    一．七八公克）、用以與「米粉」聯絡之行動電話一具。
二、案經臺南市警察局第二分局報告臺灣臺南地方法院檢察署檢察官偵查起訴。
    理  由
一、訊據被告丙○○矢口否認與「米粉」共同販賣毒品，辯稱：(1)承辦本案之公訴人
    僅憑警訊筆錄及內勤檢察官之訊問筆錄，未經詳細偵查過程，即將被告按毒品危
    害防制條例第四條第一項規定，販賣第一級毒品者，處死刑或無期徒刑之重罪，
    予以起訴，不免讓人有「草菅人命」之嘆！(2)本件公訴意旨所指被告自九十年六
    月間起，連續多次販賣第一級毒品海洛因予乙○○，係根據證人乙○○於九十年
    十月九日晚間八時許，在台南市第二分局刑事組所作之筆錄，惟被告於九十年七
    月間方才停止戒治，付保護管束，九十年六月間，被告尚在臺南戒治所戒治當中
    ，豈能在臺南縣永康市、臺南市○○路等地販賣海洛因予乙○○？乙○○究竟於
    六月間之何日？何時？在何地？向被告購買毒品？由此可見，證人乙○○之證詞
    漏洞百出、虛偽不實。又被告並無證人在警訊筆錄及公訴意旨上所謂「阿松」之
    外號，「阿松」之外號，究係證人乙○○另有所指？或證人無中生有之詞，亦須
    斟酌。再被告並不認識乙○○，證人純係依口卡片指認被告，並未當面指認。凡
    此等等，皆足以顯示警訊筆錄不值得作為本案判決之參考。(3)本案經證人乙○○
    於九十年十二月十二日法院訊問時，當庭證稱：「海洛因毒品是向外號『米粉』
    購買的」、「有時外號『阿松』會和『米粉』一起來」，又稱「從未見過他（指
    當庭的被告）」，顯見警訊筆錄之口卡片指認被告係屬錯誤。被告在本案中之所
    有證據，僅係「持有」海洛因毒品，並無「販毒」之不法行為。(4)被告於九十年
    十月九日晚間七時二十分許，在臺南市○○路與北安路口之延平市場附近，正在
    吃包子之際，為警方查獲身上持有含袋重約二公克之海洛因一包，係向一綽號「
    成仔」之男子以新臺幣（下同）八千元購得，用來自己注射血管之用，絕非用來
    販售予任何人。此外，警方並無任何確切之證據資料，足以證明被告係基於「營
    利之意思」，欲將身上之海洛因販售予他人。又綜觀本案全卷資料，從未在被告
    身上或處所扣得任何各種販賣海洛因毒品之器具，如磅秤或電子秤、夾鏈袋、分
    裝用的小袋子、帳冊等，及大量之毒品海洛因，自難僅憑證人乙○○前後矛盾之
    證詞，及極為少量之二公克海洛因，即遽入被告於此滔天大罪。(5)又僅憑「中華
    電信公司」或「泛亞電信公司」所提供之被告雙向通聯記錄，亦不足以證明被告
    販毒之犯行。刑事訴訟法上所謂之「證據」，必須是「積極」且「確切」之證據
    ，決不可以「推定」或「假設」之詞，即輕易入人於此滔天大罪云云。
二、經查，被告係於九十年十月九日晚間七時二十分許，因持有第一級毒品海洛因一
    包，在臺南市○○路、北安路口之延平市場附近為警查獲等情，為被告於警、偵
    訊及本院審理時所一致陳述，且被告所持有之物品係毒品海洛因，亦有臺南市警
    察局第二分局毒品初步檢驗報告書、法務部調查局鑑定通知書各一紙附卷可稽，
    被告此部份自白，應屬事實。被告雖辯稱該包海洛因係伊於當日在延平市場附近
    向綽號「成仔」之人所購買云云，惟查，本件原係臺南市警察局第二分局於九十
    年十月九日上午九時二十分許，查獲證人乙○○持有毒品海洛因，欲追查上手毒
    品來源，始在乙○○配合下，於當日下午六時五十二分許，撥打「米粉」之行動
    電話0000000000號假意購買八千元海洛因，且約定晚間七時二十分許
    ，在上址延平市場附近交易，因而查獲被告，此為證人乙○○於警訊中陳述甚詳
    ；證人乙○○事後於本院審理時雖翻異前詞，改稱不認識被告，且未進行指認，
    又於警訊時因毒癮發作，對陳述內容並不清楚云云（本院九十一年三月二十七日
    訊問筆錄），然經本院傳訊證人即臺南市警察局第二分局刑事組偵查員錢曉和，
    則證稱查獲被告後，曾經證人乙○○進行指認，當時乙○○指認被告即為販售毒
    品予其之「阿松」，且證人乙○○於警訊中意識清楚，並無毒癮發作等情（本院
    九十一年四月十日訊問筆錄），與乙○○於本院所述已經顯然不同，另衡之九十
    年十月九日晚間在延平市場附近埋伏之員警均不認識被告，如非證人乙○○之指
    認，顯無查獲被告之可能，是證人乙○○於本院審理時所翻異之詞，應屬意圖迴
    護之詞，不足採信，而證人乙○○於本院審理時，具結後對於被告是否確為販毒
    者此一重要事項，為不實之陳述，涉嫌偽證罪之行為，自應由檢察官另行偵查處
    理，附予敘明。另經本院調閱證人乙○○之0000000000號、「米粉」
    所使用之0000000000號、被告所使用之0000000000號行動
    電話之通聯記錄，則顯示證人乙○○於六時五十二分許撥打電話予「米粉」後，
    「米粉」隨即於七時六分零八秒、十分十二秒、五十六秒間，三度與被告電話聯
    繫，此有前開三人之行動電話通聯記錄卷內足憑，被告於本院審理時，雖稱與「
    米粉」聯繫是要向她購買毒品云云（本院九十一年六月七日審理筆錄），然此與
    伊在警訊中所陳係向「成仔」購買等語已經前後矛盾；且被告為警查獲時所持有
    之海洛因重五分（約二公克），市值為八千元，業據被告自承，而此與證人乙○
    ○向「米粉」所購買之海洛因數量恰相符合，則被告於證人乙○○向「米粉」表
    示欲購買毒品後，經「米粉」電話聯繫，於約定之交易時間，攜帶約定數量之海
    洛因，出現於約定之交易地點，顯然已經超出合理之懷疑，被告係經「米粉」聯
    繫，出面與證人乙○○進行毒品交易等情，已可認定；又本件係警方以「釣魚」
    方式查緝乙○○之上手，客觀上本無查獲大量毒品，或用以分裝之電子秤、夾鏈
    袋等物品之可能，被告以此抗辯，亦不足採。末查，成癮性藥物之施用及交易，
    均屬法律所禁止之行為，現行毒品危害防制條例不惟將成癮性藥物定義為「毒品
    」，對於販賣毒品者者更均科以重刑，是於「交易風險」極高之下，從事毒品販
    賣者可賺取相當利潤，此為情理上必然之事；再觀諸本件扣案之毒品海洛因，淨
    重雖有一．七八公克，然純度為46.11%，純質淨重僅○．八二公克，顯見販售者
    之購入成本、販出所得間，有超過50%之利差，其間「營利意圖」之存在，已無
    庸疑，被告此部份辯詞，要無可取。綜上所述，本件事證已臻明確，被告犯行可
    以認定。
三、被告於「米粉」與證人乙○○達成海洛因買賣交易之合意後，經「米粉」聯繫，
    而依約定前往交易地點，未及交付海洛因之際，即為警查獲，核其所為應係犯毒
    品危害防制條例第四條第五項、第一項之販賣第一級毒品未遂罪；檢察官雖認被
    告所為應係犯前開第四條第一項之販賣第一級毒品既遂罪，然被告既未完成交付
    毒品之行為，其「售出」部份之行為即尚未完成，至被告或「米粉」是否基於販
    賣之意圖，而販入海洛因，則無具體事證可供認定，是本院認被告之行為僅構成
    未遂，附此說明。被告與「米粉」間，對於前開行為，有犯意之聯絡與行為之分
    擔，均為共同正犯。被告已著手於販賣毒品之行為而未遂，應依刑法第二十六條
    前段規定減輕其刑。爰審酌被告販賣第一級毒品海洛因與他人之犯罪手段，因此
    違反國家禁止毒品施用、流通之政策，造成毒品施用之擴散，並間接導致施用者
    對自身健康之戕害，以及被告犯罪後矢口否認犯行之態度等一切情狀，量處如主
    文所示之刑，以資懲儆。扣案海洛因一包（驗餘淨重一．七八公克），為毒品危
    害防制條例第二條所定義之毒品，屬違禁物，應依該條例第十八條第一項沒收並
    銷燬之；至被告所有之行動電話一具，則為被告與「米粉」聯繫販賣毒品所用之
    物，應依刑法第三十八條第一項第二款規定沒收。另被告之販賣毒品行為尚未完
    成，且未收取任何價金，自難謂有犯罪所得之財物，亦無毒品危害防制條例第十
    九條第一項沒收或追徵之問題，併此敘明。
四、公訴意旨另以：被告與「米粉」共同基於概括之犯意，自九十年六月間起，至同
    年十月八日止，在臺南縣永康市臺南高工對面夜市廣場、永康市○○路與中山南
    路之水果攤前、及臺南市○○路延平市場等處，連續多次販賣第一級毒品海洛因
    予乙○○，每次金額二千五百元至一萬五千元不等，因認被告涉有連續販賣第一
    級毒品罪嫌。
五、惟查，被告於九十年二月四日，因施用毒品經臺灣高雄地方法院裁定強制戒治後
    ，即自當日起在臺灣屏東戒治所接受強制戒治，直至同年七月二日始停止戒治出
    所等情，業據本院向臺灣高雄地方法院檢察署調閱被告之強制戒治執行卷宗屬實
    ，則檢察官所稱被告自九十年六月間起，至七月二日止有連續販賣毒品之行為，
    客觀上已無可能。又被告所使用之0000000000號行動電話門號，係自
    九十年九月二十日方始開通，而「米粉」所使用之0000000000號行動
    電話，則自九十年十月七日起，才有與被告聯繫之記錄，分別有泛亞電信公司、
    和信電信公司所函覆之通聯記錄可憑，該通聯記錄自無法證明被告於七月三日至
    十月六日間，有與「米粉」共同販毒之行為。至證人乙○○於警訊及本院審理時
    ，固均證稱自九十年五、六月間起，即多次向「米粉」購買毒品，然本院既查無
    其他積極證據，足認被告自九十年七月二日停止戒治後，至同年十月八日間，有
    何共同販賣毒品之行為，不能證明被告有此部份犯行，然檢察官既認被告此部份
    行為，與上揭論罪科刑部份，有連續犯之裁判上一罪關係，爰不另為無罪之諭知
    。
據上論斷，應依刑事訴訟法第二百九十九條第一項前段，毒品危害防制條例第四條第
五項、第一項、第十八條第一項，刑法第十一條前段、第二十八條、第二十六條前段
、第三十八條第一項第二款，判決如主文。
本案經檢察官李白松到庭執行職務。
中      華      民      國      九十一      年    六    月    二十一    日
                                  臺灣臺南地方法院刑事第五庭
                                          法  官   吳坤芳
右正本證明與原本無異。
如不服本判決，應於判決送達後十日內向本院提出上訴狀( 應附繕本 )。
                                          書記官   張豐榮
中      華      民      國      九十一      年    六    月    二十一    日
附錄論罪科刑法條：
毒品危害防制條例第四條
製造、運輸、販賣第一級毒品者，處死刑或無期徒刑；處無期徒刑者，得
併科新台幣一千萬元以下罰金。
製造、運輸、販賣第二級毒品者，處無期徒刑或七年以上有期徒刑，得併
科新台幣七百萬元以下罰金。
製造、運輸、販賣第三級毒品者，處五年以上有期徒刑，得併科新台幣五
百萬元以下罰金。
製造、運輸、販賣專供製造或施用毒品之器具者，處一年以上七年以下有
期徒刑，得併科新台幣一百萬元以下罰金。
前四項之未遂犯罰之。
